臺灣高雄地方法院民事判決　　　　　　　94年度訴字第1027號
原　　　告　李　坪
訴訟代理人　王仁聰律師
被　　　告　甲○○
當事人間返還房屋等事件，本院於民國94年7 月28日言詞辯論終
結，判決如下：
    主      文
被告應將坐落高雄市○○區○○段三小段六六四之十五地號及同
段六六五之七地號土地，暨其上同段二七五建號建物（門牌號碼
高雄市○○區○○路八三巷二五號房屋）遷讓交還原告。
被告應給付原告新台幣肆萬伍仟元，及自民國九十四年四月一日
起至被告交還上開房地之日止，按月給付原告新台幣伍仟捌佰壹
拾元。
原告其餘之訴駁回。
訴訟費用由被告負擔。
本判決於原告以新台幣柒拾柒萬伍仟元為被告供擔保後，得假執
行。
原告其餘假執行之聲請駁回。
    事實與理由
一、本件被告經合法通知，無正當理由未於言詞辯論期日到場，
    核無民事訴訟法第386 條各款所列情形，爰依原告之聲請，
    由其一造辯論而為判決。
二、原告起訴主張：兩造於民國91年8 月6 日簽立房屋租賃契約
    書，由原告出租其所有坐落高雄市○○區○○段三小段664-
    15地號及同段665-7 地號土地（下稱系爭土地），暨其上同
    段275 建號建物（門牌號碼高雄市○○區○○路83巷25號房
    屋，下稱系爭房屋）予被告，每月租金新台幣（下同）13,0
    00元，租期至93年7 月31日，租期屆滿後，兩造未另訂租約
    ，被告繼續給付租金，兩造間成立不定期租賃契約（下稱系
    爭租約）。詎被告自93年9 月起至94年3 月止，僅支付租金
    16,000元，尚欠原告75,000元，期間原告曾於94年1 月間寄
    發存證信函催告被告給付遲延租金，被告不予理會，原告遂
    於94年3 月間再寄發存證信函終止系爭租約，該函於94 年3
    月4 日送達被告。被告於訂約時曾繳納押租金3 萬元，扣除
    該3 萬元，被告至94年3 月止尚欠原告租金45,000元，已達
    2 個月以上之租金數額，符合土地法第100 條第3 款規定之
    不定期租賃收回房屋之要件，爰依民法第455 條及第767 條
    之規定，請求被告返還系爭房地。又被告於原告終止系爭租
    約後仍繼續占有使用系爭房地，顯無法律上之原因，而受有
    相當於租金之利益，並致原告受有損害，原告自得依民法17
    9 條規定，請求被告給付自94年4 月1 日起至被告返還系爭
    房地之日止，每月130,000 元之租金利益。並聲明：(一)被告
    應將坐落高雄市○○區○○段三小段664-15地號及同段665-
    7 地號土地，暨其上同段275 建號建物（門牌號碼高雄市○
    ○區○○路八三巷25號房屋）遷讓交還原告。(二)被告應給付
    原告45,000元，及自民國94年4 月1 日起至被告交還上開房
    地之日止，按月給付原告新台幣13,000元。(三)願供擔保，請
    准宣告假執行。
三、被告方面：被告未於言詞辯論期日到場，亦未提出書狀作何
    聲明或陳述。
四、按承租人於租賃關係終止後，應返還租賃物；無法律上之原
    因而受利益，致他人受損害者，應返還其利益；雖有法律上
    之原因，而其後已不存在者，亦同，民法第455 條前段、第
    179 條分別定有明文。又無權占用他人土地及房屋者，通常
    可享有相當於租金之不當得利，所有權人得請求占用人返還
    。經查，原告主張其於91年8 月6 日將系爭房地出租予被告
    ，每月租金13,000元，租期至93年7 月31日止，租期屆滿後
    ，兩造未另訂租約，被告繼續給付租金，兩造間成立不定期
    租賃契約，被告自93年9 月起至94年3 月止，積欠租金75,0
    00元，扣除押租金3 萬元，尚欠租金45,000元，已達2 個月
    以上之租金數額，原告寄發存證信函終止系爭租約，該函於
    94 年3月4 日送達被告，被告無權占用系爭房地迄今等情，
    業經原告提出與所述相符之租賃契約書、系爭土地及建物登
    記謄本、存證信函、回執等附卷可稽（見本院卷第6 至19頁
    ），而被告經合法通知，無正當理由未於言詞辯論期日到場
    爭執，復未提出書狀答辯以供本院斟酌，本院依調查證據之
    結果，應認原告之主張為真實。是被告尚欠原告租金45,000
    元，原告依兩造租賃契約之法律關係，請求被告給付上開租
    金，自應准許。又被告積欠租金數額已達2 個月以上，符合
    土地法第100 條第3 款規定之不定期租賃收回房屋之要件，
    原告終止系爭租約自屬合法，被告應負返還租賃物之義務，
    原告依民法第455 條規定，請求被告返還系爭房地，洵屬有
    據。另被告於租約終止後無權占有系爭房地，其因而受有利
    益，並妨害原告對於系爭房地之使用收益，致原告受有相當
    於租金之損害甚明，原告依不當得利之法律關係，請求被告
    給付相當於租金之利益，亦屬有據。
五、次按城市地方房屋之租金，以不超過土地及其建築物申報總
    價年息10% 為限，土地法第97條第1 項定有明文。又土地法
    第97條所謂土地及建築物之總價額，土地法施行法第25條規
    定，土地價額依法定地價，建築物價額依該管直轄市或縣（
    市）地政機關估定之價額，而法定地價，依土地法第148 條
    規定，係為土地所有人依該法規定所申報之地價，在平均地
    權條例施行區域，當係指土地所有人於地政機關舉辦規定地
    價或重新規定地價之時，其公告申報地價期間自行申報之地
    價，未於該期間內申報，地政機關公告之地價而言（平均地
    權條例第16條參照）。再按房屋及基地之租金數額，按其地
    區，於土地法第97條及實施都市平均地權條例第58條，分別
    定有限制，當事人間約定之租金超過此限制者，出租人對超
    過部分無請求權，法院就出租人超過部分之請求，予以駁回
    ，與行政機關強制減定前開超限租額，併行不悖（最高法院
    59年台上字第793 號判例參照）。經查，原告主張以兩造原
    約定之租金數額即每月13,000元計算本件相當於租金之不當
    得利，固提出租賃契約書影本1 份為證（見本院卷第6 至8
    頁），惟系爭房屋之現值為236,800 元，系爭664-15及665-
    7 地號土地，面積各為13、59平方公尺，申報地價均為每平
    方公尺6,400 元，有土地及建物登記謄本在卷足憑（見本院
    卷第9 至11頁），系爭土地價額為460,800 元（計算式：6,
    400*13+6400*59=460,800），土地及建築物之總價額為697,
    600 元（計算式：460,800+236,800 =697,600），本院審酌
    系爭房屋面臨6 米巷道，對外連接龍德路及同盟路，交通尚
    稱便利，且正前方有商家營業，被告居住係供住家使用，業
    經本院勘驗現場屬實，並製有勘驗筆錄及拍攝現場照片在卷
    可憑（見本院卷第37至41頁），本件原告請求超過土地法第
    97條之限制者，本無請求權，已如前述，而本院認原告請求
    相當於租金之利益，依系爭土地及建物申報總價年息10% 計
    算為適當，則本件相當於租金利益之法定上限為每月5,813
    元【計算式：697,600*10% ÷12=5,813（小數點以下四捨五
    入）】，原告請求之金額在每月5,813 元之範圍內，應予准
    許，逾此範圍之請求，應予駁回。
六、綜上所述，被告尚欠原告租金45,000元，且系爭租約業經原
    告合法終止，被告應負返還系爭房地之義務，又被告於租約
    終止後無權占用系爭房地迄今，原告請求相當於不當得利之
    租金利益，以系爭土地及建物申報總價年息10% 計算為適當
    ，從而，原告請求被告返還系爭房地，並請求被告應給付45
    000 元，及自94年4 月1 日起至被告交還系爭房地之日止，
    按月給付5,813 元之範圍內，均為有理由，應予准許，逾此
    範圍外之請求，則屬無據，應予駁回。
七、原告陳明願供擔保，請求宣告假執行，經核原告勝訴部分無
    不合，茲酌定相當之擔保金額准許之；至於原告敗訴部分，
    其假執行之聲請，即失所附麗，應予駁回。
八、末按，各當事人一部勝訴、一部敗訴者，其訴訟費用，由法
    院酌量情形，命兩造以比例分擔或命一造負擔，或命兩造各
    自負擔其支出之訴訟費用，為民事訴訟法第79條所明定。本
    件原告之訴雖一部為無理由，惟本院衡諸原告請求無理由部
    分，於原告全部請求所占比例極微，依上開明文，認應由被
    告負擔本件全部訴訟費用，始為合理，併此敘明。
九、結論：本件原告之訴，為一部有理由，一部無理由，依民事
    訴訟法第385 條第1 項前段、第79條、第390 第2 項，判決
    如主文。
中　　華　　民　　國　　94　　年　　7 　　月　　29　　日
                  民事第五庭法　官　秦慧君
正本係照原本作成。
如不服本判決，應於送達後20日內，向本院提出上訴狀並表明上
訴理由，如於本判決宣示後送達前提起上訴者，應於判決送達後
10日內補提上訴理由書（須附繕本）。
中　　華　　民　　國　　94　　年　　7 　　月　　29　　日
                                書記官　馮欽鳳
